【裁判字號】    99,交聲,645
【裁判日期】    990630
【裁判案由】    違反道路交通管理處罰條例聲明異議
【裁判全文】
臺灣臺北地方法院交通事件裁定         99年度交聲字第645號
原處分機關  臺北市交通事件裁決所
異議人即
受處分人    甲○○
上列異議人即受處分人因違反道路交通管理處罰條例案件，對於
臺北市交通事件裁決所民國99年2月23日所為之處分（北市裁罰
字第裁22-Z00000000號），聲明異議，本院裁定如下：
    主  文
異議駁回。
    理  由
一、原處分意旨略以：異議人即受處分人甲○○於民國99年1月
    1日凌晨4時51分許，駕駛車牌號碼3E-5381號自小客車行經
    國道1號北上138.1公里處，以時速123公里超速行使，為國
    道公路警察局第2警察隊警員，以雷射測距測速儀測速並當
    場攔停舉發。並經原處分機關即臺北市交通事件裁決所以「
    汽車行駛高速公路速度超過規定最高速限（未滿20公里）」
    之違規事實，依道路交通管理處罰條例第33條第1項第1款、
    第63條裁處異議人新臺幣（下同）3,500元，並記違規點數1
    點。
二、異議意旨略以：途中有注意行車車速，警員攔停時有看過車
    速，當時時速約每小時100公里，並未超速，可能是警察精
    神狀態不是很好，不然不會把北上寫成南下，為此聲明異議
    ，請求撤銷原處分云云。
三、按行車速度，依速限標誌或標線之規定，道路交通安全規則
    第93條定有明文。復按汽車行駛高速公路及快速公路，應依
    速限標誌指示，高速公路及快速公路交通管制規則第5 條亦
    有規定。再按汽車行駛於高速公路、快速公路或設站管制之
    道路，不遵使用限制、禁止、行車管制及管理事項之管制規
    則而行車速度超過規定之最高速限或低於規定之最低速限者
    ，處汽車駕駛人新臺幣3,000 元以上6,000 元以下罰鍰，道
    路交通管理處罰條例第33條第1 項第1 款規定甚詳；又依同
    法第63條第1 項第1 款規定，汽車駕駛人違反道路交通管理
    處罰條例第33條第1 項之規定者，應記違規點數1 點。
四、經查：
(一)、經查：本件受處分人超速、取締違規之經過，業據證人即內
    政部警政署國道公路警察局第二警察隊員警盧銀華到庭證述
    明確。證人盧銀華證稱：是我同事黃經洲用雷射槍測速，我
    在旁邊開單。警車停在避車彎測速，當時黃經洲有出示所測
    得資料及速度給受處分人看，看完之後再拿給我看，當時測
    得之車速為123公里。該路段之速限為時速100公里，同時並
    未攔停其他車輛，當次執勤4個小時，取締4至6件違規。執
    行超速勤務使用雷射槍時，須將雷射光點打在擋風玻璃靠近
    引擎蓋的位置。因為是去年（98年）7月才調到國道公路警
    察局，且巡邏勤務南北向都要巡視，所以開單時才會誤寫成
    「南下」等語（詳本院卷第10頁背面、第11頁）。而受處分
    人對警員盧銀華之證述，除認為證人開單時之精神狀況不好
    外，其他並無意見（詳本院卷第11頁）。固證人盧銀華於開
    單時，因經驗不足，誤將「北上」記載為「南下」，但證人
    盧銀華既非實際使用儀器測速之人，且此部分行為與受處分
    是否有超速違規之事實無涉。受處分人既對證人盧銀華有關
    取締過程、當時雷射所之速度測速槍所測得之速度及曾出示
    予受處分人觀看等情均無意見，自不能僅以證人盧銀華有前
    述舉發單上之誤載，即為有利受處分人之認定。再參酌本件
    舉發時使用之雷射測速槍，係於98年11月16日由經濟部標準
    檢驗局檢定合格，有效期限至99年11月30止，有內政部警政
    署國道公路警察局第二警察隊99年2月8日公警二交字第
    0990270046號函暨所附經濟部標準檢驗局之雷射測速槍檢驗
    合格證書一份附卷為憑，可見上開機器於本件違規發生時，
    係在檢驗合格之有效期限內，當可正常操作使用。且本件發
    生時，警員僅攔停受處分人一部車輛，亦據受處分人與證人
    盧銀華陳證詳細（本院卷第10頁背面），故衡情，應無因同
    時欄停多部超速車輛，而發生混淆誤認之情形。綜上，受處
    分人車超速違規之事實，應足確認。
(二)、另查，依一般汽車駕駛人行駛在高速公路之習慣，需注意車
    前狀況，應不可能隨時注意自己之車速。且於看到交通警察
    之巡邏車輛或聽到警方攔停之警笛時，無意識的直覺反應，
    應是放開油門並踩剎車。受處分人雖辯稱：途中有注意車速
    ，警察攔停時，當時車速為時速100公里云云。但依前述一
    般人之駕駛習慣，受處分人當時所看到自己車輛之行車速度
    ，應是目視警方車輛及聽到攔停警笛聲後，直覺減速後之時
    速。故受處分人前揭所辯，既無證據足以佐證且與常情不符
    ，應不足採信。本件事證已明確，受處分人前開辯解，應不
    足採。從而，原處分機關之處分，核無違誤。故本件異議人
    之異議為無理由，應予駁回。
五、據上論斷，應依道路交通案件處理辦法第19條，裁定如主文
    。
中    華    民    國    99    年    6    月    30    日
                  交通法庭法  官  蔡坤湖
以上正本證明與原本無異
如不服本裁定應於送達後5日內向本院提出抗告狀
                          書記官  林妙穗
中    華    民    國    99    年    6    月    30   日

司法院資訊處製作；財團法人民間司法改革基金會備份。
